臺灣高等法院民事裁定　　　　　　　　 100年度抗字第1165號
抗　告　人　拓遠股份有限公司
法定代理人　蔡純貞
上列抗告人因與相對人合作金庫商業銀行股份有限公司等間強制
執行事件，聲明異議，對於中華民國100年6月16日臺灣臺北地方
法院100年度事聲字第70號所為裁定提起抗告，本院裁定如下：
    主  文
抗告駁回。
抗告程序費用由抗告人負擔。
    理  由
一、抗告人於原法院聲明異議意旨略以：原法院96年度執字第39
    401號給付票款強制執行事件 (下稱系爭執行事件)，錯誤引
    用金融機構合併法第15條第3項規定，將查封之不動產委託
    臺灣金融資產服務股份有限公司 (下稱金服公司)拍賣，影
    響伊之權益，爰依法聲明異議云云。原法院司法事務官於民
    國 (下同)100年2月1日裁定處分駁回其聲明，抗告人對之提
    出異議，經原法院裁定予以駁回，抗告人不服，提起本件抗
    告。
二、抗告意旨略以：系爭執行事件係由相對人衡美企業股份有限
    公司 (下稱衡美公司)聲請在先，第一次拍賣程序無人應買
    時，即應依強制執行法第80條之1第2項規定公告3個月徵詢
    是否有人願按拍賣底價承受，逾期無人應買後，始得駁回衡
    美公司之聲請，而相對人合作金庫商業銀行股份有限公司 (
    下稱合庫銀行)於衡美公司之聲請遭駁回後，始得另案聲請
    自第一次拍賣開始實施強制執行。又衡美公司之拍賣聲請人
    地位不得自由轉讓，縱衡美公司不願續行拍賣，亦應於衡美
    公司撤回其強制執行聲請後，由合庫銀行另案聲請執行，而
    不得第一次拍賣程序無人應買後由其接續拍賣。合庫銀行既
    不能接續聲請拍賣，原法院即無應其聲請委託金服公司辦理
    拍賣事宜之餘地。另依原法院委託金服公司辦理不動產拍賣
    變賣業務作業要點及金服公司於網站上公布之「公司業務常
    見問題」所示，可知尚未實施第一次拍賣程序之執行事件，
    始得委託金服公司拍賣，同一不動產於執行法院實施第一次
    拍賣後，即不得委託金服公司拍賣。本件合庫銀行於第二次
    減價拍賣時，始具狀聲請委託金服公司辦理拍賣事宜，與上
    開規定不符，原法院准其聲請，顯有違法之情事云云。
三、按「不動產之拍賣最低價額不足清償優先債權及強制執行之
    費用者，執行法院應將其事由通知債權人。債權人於受通知
    後7日內，得證明該不動產賣得價金有賸餘可能或指定超過
    該項債權及費用總額之拍賣最低價額，並聲明如未拍定願負
    擔其費用而聲請拍賣。逾期未聲請者，執行法院應撤銷查封
    ，將不動產返還債務人。不動產由順位在先之抵押權或其他
    優先受償權人聲請拍賣者，不適用前2項之規定」、「資產
    管理公司或經主管機關認可之公正第三人，得受強制執行機
    關之委託及監督，依強制執行法辦理金融機構聲請之強制執
    行事件」（強制執行法第80條之1第1、3項、金融機構合併
    法第15條第3項參照）。又原法院係依「臺灣臺北地方法院
    委託臺灣金融資產服務股份有限公司辦理不動產拍賣變賣業
    務作業要點」委託金服公司辦理強制執行不動產拍賣變賣業
    務，有關金融機構聲請委託金服公司拍賣變賣之時點，該作
    業要點並未規定「尚未實施第一次拍賣程序之執行事件，始
    得委託金服公司拍賣」；再金服公司於其網站上公告金融機
    構向法院聲請委託金服公司辦理不動產拍賣變賣業務之申請
    時點為「應於開始聲請強制執行之書狀內載明，或強制執行
    程序中向法院遞狀申(聲)請委託金服公司」，先予敘明。
四、查：
  (一)衡美公司以其對抗告人有新臺幣（下同）330萬元之普通債
    權，於96年6月14日向原法院聲請對抗告人所有門牌號碼為
    臺北市大安區○○○路○段107號7樓、7樓之1、7樓之2，同
    市區○○○路○段206號、忠孝東路4段107號房屋地下3樓之
    建物暨其坐落基地（下稱系爭不動產）為強制執行，經原法
    院於96年9月27日將系爭不動產函請環球不動產估價師事務
    所鑑定價格為1億7,730萬9,156元，有該事務所96年10月4日
    （A96-737）鑑定報告書可稽（見原法院96年度執字第39401
    號卷第62-85頁），該價額顯不足清償合庫銀行對系爭不動
    產所有之第1順位最高限額抵押權2億0,800萬元；然合庫銀
    行先於97年4月16日檢附他項權利證明書、抵押權設定契約
    書、其他約定事項、借據、本票、土地及建物登記謄本等證
    明文件及執行名義即原法院94年11月28日94年度重訴字第10
    24號和解筆錄聲明參與分配（見原法院96年度執字39401號
    合庫銀行參與分配卷），再於97年8月14日以前開和解筆錄
    之執行名義並繳納執行費230萬元3,995元對抗告人聲請強制
    執行（見原法院97年度執字第74593號影印卷），依強制執
    行法第33條規定，本件抗告人前開財產之執行程序，衡美公
    司、合庫銀行均為執行債權人，衡美公司前業已實施執行行
    為之效力，均及於合庫銀行，是抵押權人即合庫銀行既為本
    件執行程序之執行債權人，本件即無強制執行法第80條之1
    拍賣無實益規定之適用(同法條第3項規定參照)。至原法院
    於98年2月19日就系爭不動產如未能拍定，衡美公司是否仍
    願負擔拍賣之費用乙事，通知衡美公司、合庫銀行表示意見
    （見原法院96年度執字第39401號卷第269頁），嗣合庫銀行
    於98年2月27日具狀表示倘衡美公司不願進行執行時，其願
    續行拍賣，衡美公司亦於98年3月4日表示其與合庫銀行接洽
    結果，合庫銀行已告知：「將向原法院陳明願接替衡美公司
    原聲請強制執行債權人地位，續行強制執行，合庫銀行已陳
    明在案」，因合庫銀行已陳明願續行本件強制執行，為便於
    程序進行，其不再以聲請強制執行債權人地位續行本件強制
    執行，請准以參與分配方式辦理，亦有聲請狀、陳述意見狀
    附卷可考（見原法院96年度執字第39401號卷第274頁、第27
    6-277頁）。按衡美公司、合庫銀行上開陳報狀已明確表示
    均願意改由合庫銀行續行本件強制執行程序，且合庫銀行已
    表示願續行拍賣，合庫銀行既為抵押權人，依強制執行法第
    80條之1第3項規定，自無拍賣無實益規定之適用，抗告人主
    張系爭不動產第一次拍賣無人應買時，即應依強制執行法第
    80條之1第2項規定辦理，且合庫銀行在衡美公司強制執行聲
    請遭駁回或撤回前，不得接續聲請拍賣系爭不動產云云，容
    有誤會，不足採信。
  (二)又合庫銀行為金融機構，原法院於98年9月17日進行第一次
    拍賣程序，無人應買，另訂98年10月15日為第二次拍賣期日
    同時，合庫銀行具狀聲請委託金服公司辦理拍賣事宜，原法
    院即公告停止98年10月15日之拍賣程序，並依金融機構合併
    法第15條第3項規定，於98年9月24日發函委託金服公司辦理
    系爭不動產拍賣事宜(見原法院96年度執字第39401號卷第35
    0-351頁民事聲請委外拍賣狀、第358頁公告、第408-409頁
    函)，依上開說明，合庫銀行於系爭執行事件執行程序中具
    狀聲請委託金服公司辦理系爭不動產拍賣事宜，原法院予以
    准許，並依金融機構合併法第15條第3項規定及「臺灣臺北
    地方法院委託臺灣金融資產服務股份有限公司辦理不動產拍
    賣變賣業務作業要點」，委託金服公司辦理系爭不動產拍賣
    事宜，並無不合。抗告人主張合庫銀行於第二次減價拍賣時
    ，始具狀聲請委託金服公司辦理拍賣事宜，於法未合，不應
    准許云云，自無可採。
  (三)綜上所述，原法院依合庫銀行之聲請，委託金服公司辦理系
    爭執行事件拍賣事宜，並進行系爭不動產第二次拍賣程序，
    並無不合。抗告人指摘原法院上開執行程序不當，聲明異議
    ，為無理由，原裁定維持司法事務官所為駁回異議之處分，
    依法並無違誤。抗告意旨仍執陳詞，指摘原裁定不當，求予
    廢棄，為無理由，應予駁回。
五、據上論結，本件抗告為無理由，爰裁定如主文。
中    華    民    國   100    年    10    月    19    日
                    民事第六庭
                        審判長法  官  黃國忠
                              法  官  黃莉雲
                              法  官  劉坤典
正本係照原本作成。
本裁定除以適用法規顯有錯誤為理由外，不得再抗告。如提起再
抗告，應於收受後10日內委任律師為代理人向本院提出再抗告狀
。並繳納再抗告費新臺幣１千元。
中    華    民    國   100    年    10    月    19    日
                              書記官   初玲玲